【裁判字號】    91,簡上,1
【裁判日期】    920530
【裁判案由】    損害賠償
【裁判全文】
臺灣新竹地方法院民事判決  九十一年度簡上字第一號
    上  訴  人  甲○○
    被  上訴人  乙○○
右當事人間請求損害賠償事件，上訴人對於中華民國九十年十月二十九日本院竹北簡
易庭九十年度竹北簡字第一六六號第一審簡易判決提起上訴，本院判決如左：
    主      文
上訴駁回。
第二審訴訟費用由被上訴人負擔。
    事      實
甲、上訴人方面：
一、聲明：
（一）原判決就駁回上訴人第二項請求部分廢棄。
（二）右廢棄部分被上訴人應再給付上訴人新台幣（下同）九萬一千六百八十五元及
      自民國九十年四月七日起至清償日止，按週年利率百分之五計算之利息。
二、陳述：除與原審判決書所載者相同茲予引用外，補稱：上訴人酒醉駕駛部分，經
    本院九十年度簡上字第二九號判決無罪，故上訴人雖有喝酒駕車，但並非本件車
    禍發生之原因，上訴人對車禍的發生並無過失，被上訴人應負擔肇事之完全責任
    。又上訴人支付車輛之全額修復費用，原審不應扣除折舊部分。
三、證據：除援用原審之立證方法外，補提：本院九十年度簡上字第二九號刑事判決
    書、行車執照、掛號郵件收件回執各一件等為證。
乙、被上訴人方面：
一、聲明：駁回上訴。
二、陳述：除與原審判決書所載者相同茲予引用外，補稱：上訴人當時有喝酒，不能
    因為刑事部分判無罪，就認為沒有過失。
三、證據：援用原審之立證方法。
丙、本院依職權調閱兩造被訴公共危險等刑事案件全案卷宗。
    理      由
一、本件上訴人起訴主張：被上訴人於八十九年十二月五日二十三時四十分許，無照
    酒醉駕駛三Ｆ─三九五二號自小客車，在西濱快速道路南下路口與池府路口，闖
    越紅燈，撞及上訴人所駕駛之Ｒ四─五四六三號自小客車而致毀損，所需修復費
    用十四萬四千九百六十元，上訴人已於八十九年十二月七日將修復估價單交付被
    上訴人，惟至今被上訴人仍拒絕賠償，爰起訴請求被上訴人給付等語。（原審判
    命被上訴人給付五萬三千二百七十五元及自九十年八月十四日起至清償日止按年
    息百分之五計算之利息，駁回上訴人其餘請求，上訴人就原審駁回其利息請求部
    分，其中１、五萬三千二百七十五元部分自九十年一月九日起至同年八月十三日
    止之利息，２、九萬一千六百八十五元部分自九十年一月九日起至同年四月六日
    止之利息，被上訴人就其敗訴部分，均未據聲明不服）。被上訴人則以：本件車
    禍之發生係因上訴人闖紅燈且超速行駛才發生車禍，當時伊車速很慢，且未闖紅
    燈，另被上訴人有於八十九年十二月七日收到上訴人交付之估價單，但未告知何
    時要賠償等詞置辯。
二、兩造不爭執之事項：
（一）被上訴人於八十九年十二月五日晚上十一時四十分許，駕駛三Ｆ─三九五二號
      自小客車，沿池府路由西往東方向行駛，於穿越池府路與西濱快速道路交叉路
      口時，撞及沿西濱快速道路由觀音往南寮方向行駛，由上訴人所駕駛之Ｒ四─
      五四六三號自小客車，而致上訴人所駕之前揭自小客車毀損，兩造發生車禍之
      交叉路口設置有紅綠燈之號誌，兩造雖均指稱他造闖紅燈，但均無法提出證據
      證明之。
（二）兩造於右揭時地駕駛車輛時均有飲酒，於肇事後，經警到場處理而施實酒精測
      試結果，上訴人與被上訴人呼氣之酒精濃度測試值分別為每公升零點四八毫克
      與每公升零點六一毫克。
（三）被上訴人為無照駕駛。
（四）上訴人所有之自小客車因本件車禍毀損後，支出修復費用十四萬四千九百六十
      元，其中更新零件費用為十萬一千九百六十元，鈑金、烤漆、校正、定位、拖
      車費及工資等費用為四萬三千元。
（五）原審就上訴人請求之修復費用其中更新零件費用十萬一千九百六十元部分，依
      行政院（七九）財字第０六七０號、台（四五）財字第一四八０號令公布之固
      定資產耐用年數表及固定資產折舊率表，自領照日計算至本件事故發生日止，
      採定率遞減法計算折舊，更新零件折舊後之金額為三萬三千一百零七元，兩造
      對原審之計算方式及計算結果均不爭執。
三、本件之爭點及本院之判斷：（一）兩造就車禍之發生是否均有過失？（二）上訴
    人請求更新零件部分之費用，須否扣除折舊？經查：
（一）兩造就車禍之發生是否均有過失？
  １、兩造發生車禍之交叉路口設置有紅綠燈之號誌，兩造雖均指稱他造闖紅燈，但
      均無法提出證據證明之，故何人闖越紅燈致肇事無法認定。
  ２、上訴人於警訊時稱：當時伊駕駛前揭自小客車由西濱快速道路由觀音方向往南
      寮方向行駛，伊正行駛於外側車道欲穿越該路口，突然遭一部自小客車撞擊，
      於是被撞至對向車道等語（見原審卷第十九頁背面、第二０頁）。又兩車撞擊
      時於地上所遺留之括地痕、散落物、停車位置及車損之情形：被上訴人所駕駛
      之三Ｆ─三九五二號自小客車停於該交叉路口靠近上訴人行進方向之內、外車
      道分向線之中間位置，車頭略偏往南寮方向呈東南方向，其左前方自其左前輪
      起算三點一公尺處起，有一長約六點八公尺之拖痕，上訴人所駕駛之Ｒ四─五
      四六三號自小客車則通過該交叉路口逆向停於西濱快速道路南寮往觀音方向之
      外側車道之邊線外，車頭朝南方向，該車左、右後輪分別距被上訴人所駕自小
      客車之左車輪約二九公尺及二十六公尺遠，在被上訴人所駕自小客車前方地上
      有碎片散落物，有道路交通事故調查報告表可憑（見原審卷第一三頁）；另上
      訴人所駕自小客車之撞擊點為右前方保險桿處，並自該處沿右前車身、右前門
      往右後門方向均有擦撞之痕跡，被上訴人所駕自小客車撞擊處則係車頭正前方
      ，有照片可考（見原審卷第三０頁、本院九十一年度簡上字第二九號刑事卷第
      一六頁、第五一頁至第五三頁）。是依兩造前揭車輛之行進方向、撞擊位置、
      撞擊後於地上所遺留之括地痕、散落物、停車位置及車損等情形觀之，本件車
      禍之發生應係被上訴人駕駛自小客車沿池府路由西往東方向行駛，於穿越池府
      路與西濱快速道路交叉路口時，疏未注意左方來車即貿然駛出，而上訴人駕駛
      自小客車沿西濱快速道路由觀音往南寮方向行駛外側車道欲通過該交叉路口時
      ，亦疏未注意右方來車，即進入該路口，在見自右方路口駛出之被上訴人所駕
      自小客車時，因車速過快致未能即時將車煞停而採向左方閃避之方式，因而致
      使被上訴人所駕駛之自小客車正面撞擊上訴人所駕駛之自小客車右前保險桿，
      又因上訴人係採向左閃避之方式前進，故繼續在其右前車身、右前門往右後門
      方向留下擦撞之痕跡，並在地上留下一長約六點八公尺之拖痕，於通過該交叉
      路口後，始逆向停於西濱快速道路南寮往觀音方向之外側車道之邊線外等情，
      應堪認定。
  ３、按汽車駕駛人，於飲酒後其吐氣所含酒精成份超過每公升○．二五毫克者不得
      駕車；汽車行駛時，應注意車前狀況，並隨時採取必要之安全措施，道路交通
      安全規則第一百十四條第二款、第九十三條第一項分別定有明文。又未領有駕
      駛執照者，禁止駕駛汽車，道路交通管理處罰條例第二十一條第一項第一款亦
      定有明文。查基前所述，被上訴人未領有駕駛執照駕駛自小客車於前揭肇事路
      段穿越交叉路口時，疏未注意左方來車之狀況，且肇事當時，被上訴人於飲酒
      後吐氣所含酒精濃度超過每公升０點二五毫克之情形下（其於肇事後經警所檢
      測之酒精呼氣濃度每公升高達零點零六一毫克），猶無照駕駛前揭自小客車行
      駛，復未注意車前狀況，終致肇事，其顯有過失甚明。
  ４、另被上訴人抗辯：上訴人亦與有過失等語。查上訴人於飲酒後吐氣所含酒精濃
      度超過每公升０點二五毫克之情形下（其於肇事後經警所檢測之酒精呼氣濃度
      每公升高達零點四八毫克），猶駕駛前揭自小客車行駛，且於前揭肇路段穿越
      交叉路口時，復疏未注意右方來車之狀況，致發現被上訴人所駕來車時，因車
      速過快致未能即時將車煞停而採向左方閃避之方式，因而致使被上訴人所駕駛
      之自小客車正面撞擊上訴人所駕駛之自小客車右前保險桿，又因上訴人係採向
      左閃避之方式前進，故繼續在其右前車身、右前門往右後門方向留下擦撞之痕
      跡，並在地上留下一長約六點八公尺之拖痕，於通過該交叉路口後，始逆向停
      於西濱快速道路南寮往觀音方向之外側車道之邊線外等情，均已如前述。則上
      訴人顯疏未注意前開規定，於飲酒後吐氣所含酒精濃度超過每公升０點二五毫
      克之情形下，猶駕駛自小客車行駛，復未注意車前狀況，致被上訴人所駕之自
      小客車駛出交叉路口時，撞擊上訴人所駕自小客車之右前保險桿而使上訴人之
      自小客車毀損肇事，自屬與有過失，準此，上訴人前揭酒後駕車及未注意車前
      狀況，與本件損害之發生自亦與有過失，被上訴人抗辯：上訴人亦與有過失等
      情，自屬可採。至上訴人雖以其就本件肇事所涉刑事酒醉駕車部分，業經本院
      刑事庭判處無罪，嗣並經臺灣高等法院駁回檢察官上訴而確定等情，固據提出
      本院九十年度簡上字第二九號刑事判決一份為證，復經本院調取前開刑事公共
      危險案件偵審卷證查核屬實；惟查上訴人之刑事酒醉駕車部分縱被判處無罪確
      定，亦僅能證明其駕車並未構成刑法第一百八十五條之三之公共危險罪，與其
      就本件肇事是否有違反注意義務而與有過失不同，而參諸前述，上訴人既有前
      開違反注意義務，以致就損害之發生亦與有過失情事，自無從以其刑事被判處
      無罪為由而主張其就本件肇事完全無過失，是其此部分主張即不足採。
  ５、按因故意或過失，不法侵害他人之權利者，負損害賠償責任，民法第一百八十
      四條第一項前段定有明文。查上訴人所有前揭自小客車車損之結果，係因其過
      失行為及被上訴人之過失所致，且兩者間有相當因果關係，揆之上開規定，上
      訴人主張被上訴人應負過失侵權行為責任，洵屬有據。本院爰審酌本件肇事情
      節，何人闖紅燈部分無法證明，而兩造均有飲酒及疏未注意車前狀況，被上訴
      人復無照駕駛等情，肇事主因係被上訴人之過失行為所致，上訴人過失情形較
      屬輕微，依兩造過失之程度，減輕被上訴人賠償金額百分之三十，即被上訴人
      應負擔之責任為百分之七十之，上訴人應負擔之責任為百分之三十。原審認定
      兩造應分擔過失比例之理由，雖有不同，然其結論亦同本院上開之認定，從而
      ，上訴人上訴主張為無過失云云，洵屬無據。
（二）上訴人請求更新零件部分之費用，須否扣除折舊？
  １、按因故意或過失不法侵害他人之權利者，負損害賠償責任，不法毀損他人之物
      者，應向被害人賠償其物因毀損所減少之價值，民法第一百八十四條第一項前
      段、修正前民法第一百九十六條分別定有明文。又物被毀損時，被害人除得依
      據民法第一百九十六條請求賠償外，並不排除民法第二百十三條至第二百十五
      條之適用，依民法第一百九十六條請求賠償物被毀損所減少之價額，得以修復
      費用為估定之標準，但以必要者為限（例如：修理材料以新品換舊品，應予折
      舊），亦有最高法院七十七年度第九次民事庭會議決議、同院六十年度臺上字
      第一五○五號判決及七十三年度臺上字第一五七四號等判決可資參照。
  ２、查為免賠償請求權人因舊品損壞，竟獲賠償新品反而受有利益，原審法院乃酌
      予扣除折舊數額後判令賠償義務人予以賠償，核無不合，上訴人主張不應扣除
      折舊云云，自屬無據。
四、綜右所述，上訴人本於侵權行為之損害賠償請求權，得請求被上訴人賠償上訴人
    所有之自小客車因本件車禍毀損後，支出修復費用其中更新零件折舊後之金額為
    三萬三千一百零七元，及鈑金、烤漆、校正、定位、拖車費及工資等費用為四萬
    三千元，合計即為七萬六千一百零七元。惟按損害之發生或擴大，被害人與有過
    失者，法院得減輕賠償金額，民法第二百十七條第一項定有明文。本件車禍之發
    生，被上訴人與上訴人之過失責任比例既各為十分之七、十分之三，已如前述，
    則依其等之過失程度，減輕被上訴人賠償金額十分之三，即被上訴人應賠償上訴
    人五萬三千二百七十五元（76107ｘ【1-0.3】=53275，元以下四捨五入）。上訴
    人請求被上訴人給付上開金額，洵屬正當，應予准許，逾此部分之請求，即非有
    據，應予駁回。原審於上訴人所得請求之範圍內，命被上訴人給付被上訴人五萬
    三千二百七十五元及自被上訴人於九十年八月十三日到庭後之翌日即九十年八月
    十四起至清償日止之法定遲延利息（原審駁回上訴人其餘請求，上訴人就原審駁
    回其利息請求部分，其中１、五萬三千二百七十五元部分自九十年一月九日起至
    同年八月十三日止之利息，２、九萬一千六百八十五元部分自九十年一月九日起
    至同年四月六日止之利息，被上訴人就其敗訴部分，均未據聲明不服，已告確定
    ），理由雖有不同，但結論並無二致，仍應予維持，上訴意旨指摘原判決不當，
    求予廢棄改判，為無理由，應予駁回其上訴。
五、本案判決之基礎已臻明確，兩造其餘攻擊防禦方法及舉證，核與判決無影響，爰
    不另一一論述，併此敘明。
六、結論：本件上訴為無理由，依民事訴訟法第四百三十六條之一第三項、第四百四
    十九條第一項、第七十八條，判決如主文。
中      華        民      國     九十二    年      五     月    三十    日
                            台灣新竹地方法院民事第一庭
~B審判長法官  李承訓
~B      法官  黃美文
~B      法官  謝永昌
右為正本係照原本作成。
本判決不得上訴。
~B法院書記官  蕭宛琴
中      華        民      國     九十二    年      五     月    三十    日


司法院資訊處製作；財團法人民間司法改革基金會備份。
